【裁判字號】    97,交訴,46
【裁判日期】    970528
【裁判案由】    公共危險等
【裁判全文】
臺灣板橋地方法院刑事判決              97年度交訴字第46號
公  訴  人  臺灣板橋地方法院檢察署檢察官
被      告  丙○○
被      告  乙○○
被      告  甲○○
上列被告因公共危險等案件，經檢察官提起公訴（97年度調偵字
第120 號），本院訊問被告為有罪陳述後，改依簡式審判程序審
理，並判決如下：
    主  文
丙○○駕駛動力交通工具肇事，致人傷害而逃逸，處有期徒刑陸
月，如易科罰金，以新台幣壹仟元折算壹日；又服用酒類，不能
安全駕駛動力交通工具而駕駛，處拘役伍拾玖日，如易科罰金，
以新台幣壹仟元折算壹日。
乙○○意圖使犯人隱避而頂替，處拘役肆拾日，如易科罰金，以
新台幣壹仟元折算壹日。
甲○○幫助意圖使犯人隱避而頂替，處拘役貳拾日，如易科罰金
，以新台幣壹仟元折算壹日。
    事  實
一、丙○○於民國96年11月14日晚間21時許，在臺北縣土城市某
    友人住處，飲用鋁罐裝啤酒約6 、7 瓶後，已達不能安全駕
    駛交通工具程度，詎仍駕駛車號HW-6333 號自用小客車搭載
    友人甲○○沿板橋市○○路往臺北市方向行駛，於晚間23時
    05分許，駛至臺北縣板橋市○○路○ 段追風廣場前，適有行
    人丁○○穿越文化路快車道，竟因注意力下降而撞擊丁○○
    ，致丁○○受有頭部創傷、左肘挫傷擦傷、左腓骨骨折、雙
    小腿挫傷、左髖部挫傷等傷害（丙○○當時酒精濃度不詳，
    過失傷害部分業據撤回告訴）。詎丙○○見狀，為避免其罪
    責，竟逃離現場，並以電話聯絡女友乙○○前來，乙○○到
    場後，基於使丙○○隱蔽之意圖，向到場處理警員謝宗融表
    示其為駕車肇事之人而頂替之，而車內乘客甲○○亦基於幫
    助頂替之犯意，向警員謝宗融陳稱，不知係何人駕車肇事云
    云，使乙○○得以頂替丙○○。嗣經警發覺乙○○對於案發
    當時狀況交代不清，並發覺車內所遺留之丙○○皮夾，始循
    線查獲上情，並測得丙○○呼氣酒精濃度測試值高達0.82mg
    /l。
二、案經臺北縣政府警察局板橋分局報請臺灣板橋地方法院檢察
    署檢察官偵查起訴。
    理  由
一、訊據被告丙○○、乙○○、甲○○於偵查及本院審理中，對
    於上開犯行均已坦承不諱，並經證人謝宗融於偵查中具結證
    述甚詳，此外，復有職務報告、道路交通事故現場圖、道路
    交通事故調查報告表、診斷證明書、現場照片、酒精測定紀
    錄表、測試觀察紀錄表、生理平衡檢測紀錄表等附卷可稽。
    足見被告三人所為自白均與事實相符，而得採為認定之依據
    。本案事證明確，被告犯行堪以認定。
二、按被告丙○○行為後，刑法第185 條之3 業經修正，經總統
    於97年1 月2 日公布修正條文，比較修正條文公布前之法定
    刑為「一年以下有期徒刑、拘役或三萬元以下罰金」，修正
    條文公布後之法定刑則提高為「一年以下有期徒刑、拘役或
    科或併科十五萬元以下罰金」，修正前條文顯較有利被告丙○○，依刑法第2 條第1 項前段之規定，應適用修正條文公
    布前之刑法第185 條之3 規定。是核被告丙○○所為，係犯
    修正前刑法第185 條之3 之公共危險罪及刑法第185 條之4
    之駕駛動力交通工具肇事致人傷害逃逸罪。另按刑法第164
    條第2 項之意圖使人犯隱避而頂替罪，其構成要件既為隱避
    真正犯人之犯行而加以頂替，本質上即含有藏匿人犯之罪質
    ，自無庸再論以刑法第164 條第1 項之藏匿人犯罪。故核被
    告所為乙○○所為，係犯刑法第164 條第2 項意圖使犯人隱
    避而頂替罪，而應依同條第1 項之刑度處斷；被告甲○○所
    為，則係犯行法第30條第1 項前段、第164 條第2 項之幫助
    意圖使犯人隱避而頂替罪。被告丙○○所犯上開二罪，犯意
    各別，行為互殊，應予分論併罰。又被告甲○○以幫助之意
    思，參與構成要件以外之行為，為幫助犯，應依刑法第30條
    第2 項規定，依正犯之刑減輕之。本院審酌被告丙○○前曾
    因酒醉駕車之公共危險案件經判處拘役在案，又於本件呼氣
    酒精濃度測試高達每公升0.82毫克，超過安全標準之每公升
    0.55毫克，竟仍不知謹慎，駕駛具有相當危險性之自用小客
    車行駛於市區道路，無視於公眾之生命財產安全，並造成行
    人丁○○受有非輕之傷害，且於肇事後竟無視於被害人之傷
    勢狀況而逃逸之犯罪動機、目的、手段與所生危害程度，並
    考量被告乙○○、甲○○意圖使丙○○隱蔽而頂替及幫助頂
    替，妨礙司法機關查緝真正人犯，耗費司法資源，並考量被
    告三人犯後尚知坦承犯行，態度均屬良好等一切情狀，分別
    量處如主文所示之刑，並均諭知易科罰金之折算標準。
三、末按「除被告所犯為死刑、無期徒刑、最輕本刑為三年以上
    有期徒刑之罪或高等法院管轄第一審案件者外，於前條第一
    項程序進行中，被告先就被訴事實為有罪之陳述時，審判長
    得告知被告簡式審判程序之旨，並聽取當事人、代理人、辯
    護人及輔佐人之意見後，裁定進行簡式審判程序」，刑事訴
    訟法第273 條之1 定有明文。查本件被告所涉犯之刑法第18
    5 條之4 、第185 條之3 、第164 條等罪，均非屬最輕本刑
    為三年以上有期徒刑之罪，且被告於本院準備程序期日已就
    被訴事實為有罪之陳述，經告知被告簡式審判程序之旨後，
    被告及公訴人對於本件改依簡式審判程序審理亦均表示無意
    見，是本院依前揭刑事訴訟法規定，裁定本件進行簡式審判
    程序，附此敘明。
據上論斷，應依刑事訴訟法第273 條之1 第1 項、第299 條第1
項前段，刑法第185 條之3 、第185 條之4 、第30條、第164 條
、第41條第1 項前段、第51條第10款，刑法施行法第1 條之1 ，
判決如主文。
本案經檢察官馬凱蕙到庭執行職務。
中    華    民    國    97    年    5     月    28    日
                  ??交通法庭  法  官  汪怡君
上列正本證明與原本無異。
如不服本判決，應於送達後十日內敘明上訴理由，向本院提出上
訴狀。
                                書記官  李郁禎
中    華    民    國    97    年    5     月    31    日
附錄本案論罪科刑法條全文：
中華民國刑法第185條之3
服用毒品、麻醉藥品、酒類或其他相類之物，不能安全駕駛動力
交通工具而駕駛者，處一年以下有期徒刑、拘役或科或併科十五
萬元以下罰金。
中華民國刑法第185條之4
駕駛動力交通工具肇事，致人死傷而逃逸者，處六月以上五年以
下有期徒刑。
中華民國刑法第164條
藏匿犯人或依法逮捕拘禁之脫逃人或使之隱避者，處二年以下有
期徒刑、拘役或五百元以下罰金。
意圖犯前項之罪而頂替者，亦同。


司法院資訊處製作；財團法人民間司法改革基金會備份。
